【裁判字號】    99,上訴,1088
【裁判日期】    990727
【裁判案由】    違反毒品危害防制條例
【裁判全文】
臺灣高等法院臺中分院刑事判決        99年度上訴字第1088號
上  訴  人
即  被  告  甲○○
指定辯護人  本院公設辯護人  乙○○
上列上訴人因違反毒品危害防制條例案件，不服臺灣南投地方法
院98年度訴字第186號中華民國99年4月21日第一審判決（起訴案
號：臺灣南投地方法院檢察署98年度毒偵字第3230號），提起上
訴，本院判決如下：
    主  文
上訴駁回。
    事  實
一、甲○○明知海洛因、甲基安非他命係屬毒品危害防制條例第
    二條第二項第一款、第二款所規定之第一級、第二級毒品，
    不得非法販賣，其分別基於意圖營利販賣如附表所示之海洛
    因、甲基安非他命之犯意，先後於如附表所示之聯絡時間，
    以如附表所示之行動電話門號作為聯繫工具，再於如附表所
    示之交易時間、地點進行毒品買賣交易，先後將海洛因販賣
    予劉進吉、李佳修，及販賣甲基安非他命予黃威特、陳方
    、葉志昌、彭耀緯（起訴書誤載為彭耀煒，應予更正）、陳
    有琮、黃純緯、陳勝裕等人（聯絡電話、聯絡時間、交易時
    間、交易地點、毒品種類與價格均詳如附表所示）牟利。
二、案經臺灣南投地方法院檢察署檢察官指揮南投縣政府警察局
    埔里分局偵查起訴。
    理  由
一、證據能力部分：
    按被告以外之人於審判外之言詞或書面陳述，除法律有規定
    者外，不得作為證據，刑事訴訟法第一百五十九條第一項固
    有明文。惟被告以外之人於偵查中向檢察官所為之陳述，除
    顯有不可信之情況者外，得為證據，刑事訴訟法第一百五十
    九條之一第二項復有明文。本案證人黃威特、陳方、葉志
    昌、彭耀緯、黃純緯於檢察官偵查中，以證人身分具結後所
    為之陳述，被告甲○○及指定辯護人均未曾主張檢察官在偵
    查時，對於上開等證人有不法取供之情形，亦未釋明有何「
    顯有不可信之情況」之事由，且依本件卷證復未見上開供述
    有何「顯有不可信之情況」之情形，故上開等證人於偵查中
    具結後所為之陳述，得為證據。
二、認定犯罪事實所憑之證據及理由：
    被告甲○○於原審準備程序中對於如附表所示之時、地分別
    販賣毒品海洛因及甲基安非他命予如附表所示之證人黃威特
    等人，均坦認不諱，然其於原審及本院審理期日翻異前供，
    於原審審理時矢口否認販賣如附表編號４、９所示之毒品海
    洛因予證人劉進吉、李佳修及附表編號２、６、８所示之毒
    品甲基安非他命予證人陳方、陳有琮、陳勝裕等犯行，並
    辯稱：伊有於如附表編號２、４、６、９所示之聯絡時間持
    用門號0000000000號行動電話與證人陳方、劉
    進吉、陳有琮、李佳修聯絡，證人陳方詢問有無甲基安非
    他命，伊因無法幫證人陳方調到甲基安非他命而當日並未
    碰面，證人劉進吉係向伊購買海洛因，但因碰面後未能與證
    人李佳修聯繫而作罷，證人陳有琮請伊幫忙取得甲基安非他
    命，伊打電話予證人李佳修後，由證人李佳修與證人陳有琮
    聯繫買賣毒品甲基安非他命事宜，另證人陳勝裕與伊碰面詢
    問伊有無甲基安非他命，因伊當時身上並無甲基安非他命，
    乃載證人陳勝裕至臺汽客運總站後自行離去，而與證人李佳
    修碰面僅單純聊天云云。嗣被告上訴至本院，更於本院審理
    時，全部否認有任何上揭販賣第一級毒品與販賣第二級毒品
    之犯行，辯稱：原審判決所認定之犯罪事實全與事實不符。
    惟查：
  (一)如附表編號１、３、５、７所示部分：
    被告於原審準備程序及審理中對於如附表編號１、３、５、
    ７所示販賣甲基安非他命予證人黃威特、葉志昌、彭耀緯、
    黃純緯等情均供認不諱，核與證人黃威特、葉志昌、彭耀緯
    、黃純緯於偵查中之證述相符（見偵查卷卷二第六０頁至第
    六三頁、偵查卷卷三第六一頁至第六三頁、偵查卷卷二第一
    二三頁至第一二五頁、第一五七頁至第一六０頁），並有門
    號0000000000號之通訊監察譯文四份及雙向通聯
    紀錄四紙附卷可憑（見偵查卷卷二第五四頁、偵查卷卷三第
    五八頁、第五九頁、偵查卷卷二第一一二頁、第一三五頁、
    第一三六頁；原審通聯紀錄卷第四二頁、第八三頁、第一三
    五頁、第一五０頁），被告此部分之自白核與事實相符，足
    堪信實；其上訴本院後雖翻異前詞，否認有此等部分之犯行
    ，然其並未舉任何具體之事證以資證明，顯係事後畏罪卸責
    之詞，不足採信，此等部分之事證已明，被告犯行應堪以認
    定。
  (二)如附表編號２所示販賣甲基安非他命予證人陳方部分：
  1.被告於原審準備程序中供稱：伊於九十八年三月十五日十七
    、十八時許，在南投縣埔里鎮第三市場，將價值新臺幣（下
    同）一千元之甲基安非他命交給證人陳方等語（見原審卷
    第二三頁），核與證人陳方於偵查中結證稱：於九十八年
    三月十五日十四時零二分許，伊以門號000000000
    0號行動電話撥打被告所持用之門號0000000000
    號行動電話，內容「一啦」是伊向被告買甲基安非他命一千
    元，當天十七、十八時許在南投縣埔里鎮第三市場，由被告
    自己拿過來，伊買了一千元的甲基安非他命等語相符（見偵
    查卷卷二第八０頁）。
  2.觀諸門號0000000000號於九十八年三月十五日十
    四時零二分許與證人陳方所持用之門號00000000
    00號之通訊監察譯文內容：
    證人陳方：喂！我阿方啦！
    被      告：嗯。
    證人陳方：一啦！
    被      告：山上！
    證人陳方：你在山上喔！
    被      告：嗯。
    證人陳方：那沒辦法下來喔？
    被      告：沒辦法啦！要下去的話要晚一點！
    證人陳方：差不多幾點？
    被      告：五、六點吧！
    有通訊監察譯文一紙在卷可查（見上開偵查卷第七六頁），
    監聽譯文內容之「一啦」係證人陳方向被告買甲基安非他
    命一千元一情，已據證人陳方證述如上；又觀之卷附門號
    0000000000號之雙向通聯紀錄，於同日十七時三
    十一分許，被告所持用之上開門號有與證人陳方所持用之
    門號0000000000號確實互有通聯，且被告所持用
    上開門號之發射基地臺，於同日十八時許已由先前之南投縣
    魚池鄉移至南投縣埔里鎮，此有門號0000000000
    號雙向通聯紀錄一紙附卷可參（見原審通聯紀錄卷第四六頁
    ），堪認被告確有於如附表編號２所示之時、地販賣甲基安
    非他命一千元予證人陳方。
  3.被告於原審辯稱：九十八年三月十五日通完電話後，因伊沒
    有甲基安非他命，所以當日並未與證人陳方碰面云云，然
    關於被告於如附表編號２所示時、地販賣甲基安非他命予證
    人陳方一節，除經被告於原審準備程序供陳明確，另據證
    人陳方於偵查中結證屬實如上，復有上開通訊監察譯文可
    資佐證，被告空言否認，顯與上開事證不符，核無足信。
  (三)如附表編號４所示販賣海洛因予證人劉進吉部分：
  1.被告於原審準備程序中供稱：伊於九十八年三月二十日十一
    時三十五分許過後幾分鐘內，在南投縣埔里鎮某處，將價值
    五百元之海洛因交給證人劉進吉等語屬實（見原審卷第二三
    頁），復經證人劉進吉於原審審理中結證稱：譯文內容是伊
    跟被告拿海洛因五百元，第一次約在南投縣魚池鄉東光村，
    因地點太遠，後來改約在埔里鎮第三市場旁的東峰旅社旁，
    結果被告又沒到，第三次又改約在埔里鎮南光國小旁之度
    Ｃ咖啡店旁，這次被告有赴約，伊有親眼看到被告，也親手
    將五百元交給被告，被告也有將海洛因一包交給伊，確實交
    易時間是在九十八年三月二十日十一時四十分許等語相符（
    見原審卷第八七頁至第九０頁）。
  2.觀諸門號0000000000號於九十八年三月二十日十
    時五十七分許與證人劉進吉所持用之門號00000000
    00號之通訊監察譯文內容：
    證人劉進吉：再福？
    被      告：是的。
    證人劉進吉：你在哪裡？要拿東西。
    被      告：我在東光。
    證人劉進吉：約一個地方
    被      告：東光派出所前有一條街。
    證人劉進吉：我知道，不過我只拿一個就好，我身上只有一
                個的錢。
    被      告：好。
    續於同日十一時三十一分許、十一時三十五分許，上開二門
    號之通訊監察譯文內容為：
    證人劉進吉：我到了。
    被      告：我到埔里了。
    證人劉進吉：要去哪裡等？
    被      告：第三市場。
    證人劉進吉：福哥？我在南光國小等你。
    被      告：我在東峰旅社。
    證人劉進吉：東峰旅社？我車開到那裡太多人了吧。
    被      告：不會了。
    證人劉進吉：東峰旅社在哪裡？第三市場裡面？
    被      告：轉角那裡。
    證人劉進吉：轉角，好，我二至三分鐘就到。
    被      告：二至三分鐘？。
    證人劉進吉：我到度Ｃ這裡了。
    被      告：好啦。
    此有通訊監察譯文一紙在卷可查（見上開偵查卷第七頁），
    前開通訊監察譯文內容與證人劉進吉上開所證互核相符；另
    有門號0000000000號之雙向通聯紀錄一紙附卷足
    稽（見原審通聯紀錄卷第八四頁），堪認被告確有於如附表
    編號４所示之時、地販賣海洛因五百元予證人劉進吉。
  3.被告於原審及本院辯稱：於九十八年三月二十日十二時許與
    證人劉進吉見面後，伊借證人劉進吉電話打給證人李佳修，
    要向證人李佳修拿毒品，但證人李佳修未開機云云，惟被告
    已於原審準備程序中就如附表編號４所示時、地販賣海洛因
    予證人劉進吉一節坦認不諱，且與證人劉進吉於原審審理中
    證述相符如上，又有上開通訊監察譯文及通聯記錄足佐，另
    稽之被告前於原審準備程序係辯稱：證人劉進吉部分，係證
    人李佳修跟在伊身邊，所以是證人李佳修拿毒品給證人劉進
    吉，當時伊有在場云云（見原審卷第二三頁、第二四頁），
    與被告於原審及本院審理中所辯前詞謂當日並未聯繫至證人
    李佳修云云相互歧異，被告所辯內容前後不一，且與前揭事
    證不合，難認屬實，無非圖脫罪卸責之辯，要無可信。
  (四)如附表編號６所示販賣甲基安非他命予證人陳有琮部分：
  1.被告於原審準備程序中供稱：伊於九十八年三月三十一日十
    二時三十二分許過後五分鐘內，在南投縣埔里鎮○○路附近
    之７－便利商店，將價值五百元之甲基安非他命交給證人
    陳有琮等語明確（見原審卷第二三頁），另經證人陳有琮於
    原審審理中結證稱：譯文內容係伊打電話給被告，伊要向被
    告購買五百元之甲基安非他命，伊打完這通電話後，伊即去
    距離伊家約二、三百公尺遠的南投縣埔里鎮○○路與長春路
    口７－便利商店等被告，伊先到該便利商店，後來被告騎
    機車過來，伊將現金五百元交給被告本人，也是被告本人將
    五百元的甲基安非他命給伊，伊當時親眼看到交易毒品之人
    係被告，當時確實的交易時間應該是九十八年三月三十一日
    十二時四十分許等語甚明（見原審卷第九六頁至第九九頁）
    ，核與被告上開供述相符。
  2.觀諸門號0000000000號於九十八年三月三十一日
    十二時三十二分許與證人陳有琮之市內電話號碼00000
    0000號之通訊監察譯文內容：
    證人陳有琮：喂！兄仔！我阿琮！你有在埔里嗎？
    被      告：有啊！
    證人陳有琮：喔！那有辦法幫我調五百嗎？
    被      告：喔！好啊！我過去啊！
    證人陳有琮：那要在哪？不要在我家樓下！我爸他們在樓下
                ！
    被      告：這樣喔！不然你出來７－那邊？
    證人陳有琮：嗯！好啊！
    此有通訊監察譯文一紙在卷可查（見上開偵查卷第八八頁）
    ，上開內容關於毒品金額及交易毒品地點與證人陳有琮之證
    述一致，並有門號0000000000號之雙向通聯紀錄
    一紙附卷足證（見原審通聯紀錄卷第一四三頁），堪認被告
    確有於如附表編號６所示之時、地販賣甲基安非他命五百元
    予證人陳有琮。
  3.被告於原審辯稱：證人陳有琮要伊幫忙取得甲基安非他命，
    伊便打電話給證人李佳修，係證人李佳修自己與證人陳有琮
    碰面云云，但被告已於原審準備程序中就如附表編號６所示
    時、地販賣甲基安非他命予證人陳有琮一節坦認不諱，且與
    證人陳有琮於原審審理中證述一致如上，又被告所持用門號
    0000000000號行動電話於九十八年三月三十一日
    與證人陳有琮於同日十二時三十分許互為聯繫後，於同日並
    未有撥打證人李佳修所持用門號0000000000號行
    動電話之紀錄，此有門號0000000000號雙向通聯
    紀錄一份可參（見原審通聯紀錄卷第一四三頁至第一四六頁
    ），足見被告上開辯詞，與事實不符，不足為信。至被告於
    原審之選任辯護人雖聲請調取證人陳有琮於九十八年六月十
    七日八時三十分許之驗尿報告結果，然證人陳有琮係於九十
    八年三月三十一日向被告購買甲基安非他命施用，迄驗尿之
    九十八年六月十七日，期間已相隔二月有餘，而施用甲基安
    非他命，可檢測之時間僅為五天，有行政院衛生署管制藥品
    管理局九十二年十二月二日管檢字第０九二０００九九九０
    號函可參，是證人陳有琮之驗尿報告結果與該次購買甲基安
    非他命施用無涉，辯護人此部分之調查證據並無必要，附此
    敘明。
  (五)如附表編號８所示販賣甲基安非他命予證人陳勝裕部分：
  1.被告於原審準備程序中供稱：伊於九十八年四月二日後之某
    日，在南投縣埔里鎮宏仁國中前，將價值五百元之甲基安非
    他命交給證人陳勝裕等語屬實（見原審卷第二三頁），亦據
    證人陳勝裕於原審審理中結證稱：譯文內容係伊要跟被告購
    買甲基安非他命，講完「不然你看怎樣，等一下再打給我」
    後約隔一、二十分鐘，伊用公共電話打給被告所持用之門號
    0000000000號行動電話，但該次並未交易成功，
    係該通電話後約隔幾天或一星期，伊用公共電話打給被告要
    向被告買甲基安非他命，被告因沒有甲基安非他命，他說要
    幫我調，後來被告確定有甲基安非他命後再打電話給伊，二
    人約在南投縣埔里鎮宏仁國中，大約半小時即傍晚十七時許
    我們二人就在宏仁國中見面，該次有完成甲基安非他命之交
    易，伊將現金五百元交給被告，被告將甲基安非他命一包交
    付給伊等語綦詳（見原審卷第九九頁至第一０三頁）。
  2.又南投縣政府警察局埔里分局於九十八年六月十七日，持臺
    灣南投地方法院所核發之搜索票前往證人陳勝裕位在南投縣
    埔里鎮○○路一九七號住處執行搜索，當場扣得施用毒品甲
    基安非他命所用之小燈泡製吸食器一個，復有南投縣政府警
    察局埔里分局搜索扣押筆錄一份及現場查獲照片一幀附卷可
    憑（見偵查卷卷一第一五四頁至第一五七頁、第一六０頁）
    ，可認證人陳勝裕確有施用毒品甲基安非他命之需，而有於
    如附表編號８所示之時、地，向被告購買甲基安非他命五百
    元之實。
  3.被告於原審及本院辯稱：當天因伊身上沒有甲基安非他命，
    所以伊與證人陳勝裕在宏仁國中碰面後，僅搭載證人陳勝裕
    至南投縣埔里鎮臺汽客運自行離去云云，惟關於被告於如附
    表編號８所示時、地販賣甲基安非他命予證人陳勝裕一節，
    除經被告於原審準備程序供陳明確，另據證人陳勝裕於原審
    審理中結證屬實如上，且衡情證人陳勝裕該次與被告碰面，
    本係欲向被告購買甲基安非他命，倘被告身上並無甲基安非
    他命，被告於電話中告知證人陳勝裕即可，二人實無需碰面
    ，而被告確依約前往宏仁國中，可認被告係前往販賣甲基安
    非他命予證人陳勝裕。
  (六)如附表編號９所示販賣海洛因予證人李佳修部分：
  1.被告於原審準備程序中供稱：伊於九十八年四月六日十七時
    二十五分許過後五分鐘內，在南投縣埔里鎮○○○街水池旁
    ，將價值五百元之海洛因交給證人李佳修等語明確（見原審
    卷第二三頁、第二四頁），另經證人李佳修於原審審理中結
    證稱：譯文內容是伊打電話給被告，問被告是否有海洛因，
    而譯文中「那我方便過去嗎」意指要去向被告購買海洛因，
    於九十八年四月六日十七時二十五分許打完該通電話後約五
    分鐘，伊即去南投縣埔里鎮車站附近之酷斯拉電子遊藝場找
    被告，被告跟伊分騎二部機車至南投縣埔里鎮○○○街及長
    春路口的魚池附近，叫伊在那邊等，被告去拿海洛因，後來
    被告自己一人有拿海洛因回來，伊有將現金五百元交給被告
    ，被告有交付海洛因一包給伊，確實時間應該是九十八年四
    月六日十七時四十分許等語詳實（見原審卷第九一頁至第九
    五頁）。
  2.觀諸門號0000000000號於九十八年四月六日十七
    時二十五分許與證人李佳修所持用之門號00000000
    00號之通訊監察譯文內容：
    證人李佳修：喂！哥哥！你在哪？
    被      告：我在車站。
    證人李佳修：我在你們巷子這邊了耶！
    被      告：沒有啦！我在車站啦！
    證人李佳修：又在打電動喔！
    被      告：沒有啦！我在跟人家講話！
    證人李佳修：跟誰？
    被      告：朋友！
    證人李佳修：那我方便過去嗎？
    被      告：可以啊！
    證人李佳修：嗯！那我過去找你。
    被      告：嗯。
    此有通訊監察譯文及上開門號雙向通聯紀錄各一紙在卷可查
    （見上開偵查卷第一七四頁；原審通聯紀錄卷第一六七頁）
    ，上開通訊監察譯文內「那我方便過去嗎」意指證人李佳修
    欲向被告購買海洛因，而證人李佳修確實依約前往向被告購
    買毒品海洛因，經證人李佳修證述屬實如上，堪認被告確有
    於如附表編號９所示之時、地販賣海洛因五百元予證人李佳
    修。
  3.被告於原審及本院辯稱：當天僅與證人李佳修碰面聊天，並
    無交易海洛因云云，但被告已於原審準備程序中就如附表編
    號９所示時、地販賣海洛因予證人李佳修一節坦認不諱，且
    與證人李佳修於原審審理中證述相符如上，是以，被告於原
    審及本院審理中翻異前詞，所供既與上開事證不合，顯無可
    信。
  (七)按販賣毒品之所謂販賣行為，係行為人基於營利之目的，而
    販入或賣出毒品而言。販賣毒品者，其主觀上須有營利之意
    圖，且客觀上有販賣之行為，即足構成，至於實際上是否已
    經獲利，則非所問。即於有償讓與他人之初，係基於營利之
    意思，並著手實施，而因故無法高於購入之原價出售，最後
    不得不以原價或低於原價讓與他人時，仍屬販賣行為。必也
    始終無營利之意思，縱以原價或低於原價有償讓與他人，方
    難謂為販賣行為，而僅得以轉讓罪論處（最高法院九十三年
    度台上字第一六五號判決參照）。徵之被告於原審審理中供
    稱：伊的毒品上手來源之甲基安非他命如有多的話，會分一
    些給伊免費使用等語（見原審卷第四五頁），可認被告販賣
    甲基安非他命之利得係獲取些許甲基安非他命。至被告販賣
    海洛因部分，衡以近年來毒品之濫用，危害國民健康與社會
    安定日益嚴重，治安機關對於販賣或施用毒品之犯罪行為，
    無不嚴加查緝，各傳播媒體對於政府大力掃毒之決心亦再三
    報導，已使毒品不易取得且物稀價昂，苟被告於有償交付海
    洛因予如附表所示證人劉進吉及李佳修之交易過程中無利可
    圖，縱屬至愚，亦無甘冒被取締移送法辦判處重刑之危險而
    平白從事上開海洛因交易之理。是其販入之價格必較其出售
    之價格為低，而有從中賺取買賣價差牟利之意圖及事實，應
    屬合理認定。又販賣海洛因係違法行為，非可公然為之，而
    上開毒品亦無公定價格，係可任意分裝增減分量，且每次買
    賣之價格、數量，亦隨時依雙方之關係深淺、資力、需求量
    、對行情之認知、來源是否充裕、查緝是否嚴緊、購買者被
    查獲時供述購買對象之可能風險之評估等因素，而異其標準
    ，機動調整，非可一概論之，除經行為人詳細供出各次所販
    賣毒品之進價及售價，且數量俱臻明確外，實難察得其交易
    實情，然販賣者從價差或量差中牟利，方式雖異，惟其販賣
    行為在意圖營利則屬同一。從而，舉凡有償交易，除足以反
    證其確係另基於某種非圖利本意之關係外，通常尚難因無法
    查悉其精確之販入價格，作為是否高價賣出之比較，諉以無
    營利之意思而阻卻販賣犯行之追訴，足見被告以低價買入海
    洛因後高價賣出，其主觀上確有營利之意圖甚明。
  (八)綜合上述各節參互佐證，本件事證已臻明確，被告販賣上開
    等毒品犯行，均堪認定。
三、論罪科刑之理由：
  (一)新舊法比較：
    按行為後法律有變更時，適用行為時之法律，但行為後之法
    律有利於行為人時，適用最有利於行為人之法律，刑法第二
    條第一項定有明文。本件被告甲○○行為後，毒品危害防制
    條例業經修正公布施行，修正前之毒品危害防制條例第四條
    第一項、第二項規定，販賣第一級毒品者，處死刑、無期徒
    刑，處無期徒刑者，得併科新臺幣一千萬元以下罰金；販賣
    第二級毒品者，處無期徒刑或七年以上有期徒刑，得併科新
    臺幣七百萬元以下罰金。而修正後之第四條第一項、第二項
    規定：販賣第一級毒品者，處死刑、無期徒刑，處無期徒刑
    者，得併科新臺幣二千萬元以下罰金；販賣第二級毒品者，
    處無期徒刑或七年以上有期徒刑，得併科新臺幣一千萬元以
    下罰金。修正後之條文，將得併科罰金之數額提高，對被告
    甲○○並非有利，自應適用行為時修正前之第四條第一項、
    第二項規定。
  (二)海洛因、甲基安非他命分屬毒品危害防制條例第二條第二項
    第一、二款所定之第一、二級毒品，核被告如附表編號４、
    ９所示所為，均係犯毒品危害防制第四條第一項之販賣第一
    級毒品罪；如附表編號１至３、５至８所示所為，俱係犯毒
    品危害防制條例第四條第二項之販賣第二級毒品罪。被告為
    供販賣而分別持有第一級毒品海洛因、第二級毒品甲基安非
    他命之低度行為，分別為販賣之高度行為所吸收，均不另論
    科。
  (三)被告二次販賣海洛因及七次販賣甲基安非他命，均係為滿足
    各次之營利意圖，犯意各別，且每次販賣行為均為各自獨立
    之行為，具有獨立性，並無密切不可分之關係，被告應分別
    成立二項販賣第一級毒品罪及七項販賣第二級毒品罪（最高
    法院九十六年度台上字第三五三一號判決可資參照）。
  (四)被告所為如附表編號４、９所示販賣第一級毒品海洛因犯行
    ，其等交易對象僅證人劉進吉及李佳修，販賣金額無多，並
    未牟取暴利，相較於長期大量販賣毒品之大毒梟或「大盤」
    、「中盤」毒販而言，被告所為對社會治安及國民健康之危
    害顯然較為輕微，本院認縱量處被告等販賣第一級毒品罪法
    定最低刑度之無期徒刑，均猶屬過重，客觀上顯可憫恕，俱
    依刑法第五十九條規定，酌量減輕其刑。
四、原審以被告本案之上揭事證明確，並審酌被告：(1)明知毒品
    殘害施用者之健康，竟為謀個人私利，仍販賣第一級毒品海
    洛因、第二級毒品甲基安非他命予他人施用，戕害國民身心
    健康、危害社會；(2)惟其販賣期間非長，已如上述；(3)犯後
    於原審審理時僅坦承如附表編號１、３、５、７所示之販賣
    甲基安非他命犯行，在證據明確情形下仍矢口否認販賣如附
    表編號２、４、６、８、９所示販賣海洛因、甲基安非他命
    等犯行，冀圖脫免刑責等一切情狀，分別量處如原審判決主
    文所示之刑，並定其應執行之刑。復就沒收部分以：
  (一)按違反毒品危害防制條例第四條之罪者，其供犯罪所用或因
    犯罪所得之財物應予沒收，如全部或一部不能沒收時，追徵
    其價額或以其財產抵償之，該條例第十九條第一項規定甚明
    。又所謂「其因犯罪所得之財物」，並不以當場搜獲扣押者
    為限；而販賣毒品所得之對價，不問其中何部分屬於成本，
    何部分屬於犯罪所得之財物，應均予沒收，始與上開法條之
    規定符合；且因犯罪所得之財物，亦不能與正常營利事業計
    算營利所得之情形，相提並論（最高法院六十五年度第五次
    刑庭庭推總會議決議意旨參照）。又按販賣毒品所用之物或
    所得之金錢，無論已否扣案，均應依法沒收，倘犯罪所得之
    財物為新臺幣時，因其本身即為我國現行貨幣價值之表示，
    並不發生追徵其價額之問題（最高法院九十八年度台上字第
    七一一號判決參照）。本件被告販賣如附表編號４、９所示
    第一級毒品、編號１至３、５至８所示第二級毒品之所得現
    金共計各為一千元、五千五百元，屬被告販賣毒品所得之財
    物，雖未扣案，仍應依毒品危害防制條例第十九條第一項之
    規定併為宣告沒收，如全部或一部不能沒收時，以其財產抵
    償之。
  (二)毒品危害防制條例第十九條第一項所規定：「犯第四條至第
    九條、第十二條、第十三條或第十四條第一項、第二項之罪
    者，其供犯罪所用或因犯罪所得之財物，均沒收之」，雖採
    義務沒收主義，但該條文並未規定「不問屬於犯罪行為人與
    否，沒收之」，即應回歸刑法第三十八條第三項前段規定，
    以屬於犯罪行為人所有者為限，始應予沒收（最高法院九十
    九年度台上字第六五一號判決參照）。被告所持有插置門號
    0000000000號之未扣案不知名廠牌行動電話一支
    ，為其所有並供其販賣如附表編號１至７、９所示毒品聯繫
    所用之工具，業據被告是承在卷（見原審卷第四五頁），應
    依法宣告沒收，如全部或一部不能沒收時，追徵其價額或以
    其財產抵償之。至門號0000000000號ＳＩＭ卡一
    張為李佳修所有而為其借予被告使用一節，復據被告於原審
    審理中供明在卷（見原審卷第四五頁），另有原審電信資訊
    連結作業系統一份附卷足參（見原審通聯記錄卷第一頁、第
    二頁），揆之上開說明，不予宣告沒收。
    核其認事用法並無不當，量刑亦屬妥適。被告上訴並未提出
    其他有利之事證，徒以前詞否認犯行，並指摘原判決量刑過
    重云云。惟按被告前開之各項辯解均無足採憑，皆已詳如前
    所論述；另刑之量定，係實體法上賦予法院得自由裁量之事
    項，倘其未逾越法律所規定之範圍，又未明顯違背正義，即
    不得任意指摘為違法。本件原審量刑時，已依刑法第五十七
    條之規定審酌被告之上開一切情狀，而量處罪刑，經核原審
    並未逾越法律所規定之範圍，又無明顯違背正義，被告執前
    詞指摘原判決不當，其上訴並無理由，應予駁回。
據上論斷，應依刑事訴訟法第368條，判決如主文。
本案經檢察官丙○○到庭執行職務。
中    華    民    國    99    年    7    月     27    日
            刑事第一庭  審判長法  官  林  欽  章
                              法  官  姚  勳  昌
                              法  官  張  智  雄
以上正本證明與原本無異。
如不服本判決應於收受送達後十日內向本院提出上訴狀，其未敘
述上訴之理由者並得於提起上訴後十日內向本院補提理由書（均
須按他造當事人之人數附繕本）「切勿逕送上級法院」。
                              書記官  詹  雅  婷
中    華    民    國    99    年    7    月    27     日
附錄本案論罪科刑法條全文
修正前毒品危害防制條例第4 條
製造、運輸、販賣第一級毒品者，處死刑或無期徒刑；處無期徒
刑者，得併科新臺幣1 千萬元以下罰金。
製造、運輸、販賣第二級毒品者，處無期徒刑或7 年以上有期徒
刑，得併科新臺幣7 百萬元以下罰金。
製造、運輸、販賣第三級毒品者，處5 年以上有期徒刑，得併科
新臺幣5 百萬元以下罰金。
製造、運輸、販賣第四級毒品者，處3 年以上10年以下有期徒刑
，得併科新臺幣3 百萬元以下罰金。
製造、運輸、販賣專供製造或施用毒品之器具者，處1年以上7年
以下有期徒刑，得併科新臺幣1 百萬元以下罰金。
前五項之未遂犯罰之。
【附表】
┌──┬───┬───┬───┬──┬──┬────┬───┬─────────┐
│編號│ 買家 │買家使│被告使│聯絡│交易│交易地點│交易毒│ 罪名及宣告刑     │
│    │      │用之行│用之行│時間│時間│        │品種類│                  │
│    │      │動電話│動電話│    │    │        │及金額│                  │
│    │      │門號  │門號  │    │    │        │      │                  │
├──┼───┼───┼───┼──┼──┼────┼───┼─────────┤
│ １ │黃威特│098015│091673│98年│98年│南投縣埔│甲基安│甲○○販賣第二級毒│
│    │      │1701  │4014  │3月1│3月1│里鎮金鶯│非他命│品，處有期徒刑柒年│
│    │      │      │      │5日1│5日1│山加油站│1000元│貳月。未扣案販賣第│
│    │      │      │      │1時1│1時3│附近之7-│      │二級毒品所得新臺幣│
│    │      │      │      │4分 │5分 │11便利商│      │壹仟元沒收，如全部│
│    │      │      │      │許  │許  │店      │      │或一部不能沒收時，│
│    │      │      │      │    │    │        │      │以其財產抵償之。未│
│    │      │      │      │    │    │        │      │扣案不知名廠牌行動│
│    │      │      │      │    │    │        │      │電話壹支沒收，如全│
│    │      │      │      │    │    │        │      │部或一部不能沒收時│
│    │      │      │      │    │    │        │      │，追徵其價額或以其│
│    │      │      │      │    │    │        │      │財產抵償之。      │
├──┼───┼───┼───┼──┼──┼────┼───┼─────────┤
│ ２ │陳方│091646│091673│98年│98年│南投縣埔│甲基安│甲○○販賣第二級毒│
│    │      │5482  │4014  │3月 │3月 │里鎮第三│非他命│品，處有期徒刑捌年│
│    │      │      │      │15  │15  │市場    │1000元│。未扣案販賣第二級│
│    │      │      │      │日14│日17│        │      │毒品所得新臺幣壹仟│
│    │      │      │      │時02│、18│        │      │元沒收，如全部或一│
│    │      │      │      │分許│時許│        │      │部不能沒收時，以其│
│    │      │      │      │    │    │        │      │財產抵償之。未扣案│
│    │      │      │      │    │    │        │      │不知名廠牌行動電話│
│    │      │      │      │    │    │        │      │壹支沒收，如全部或│
│    │      │      │      │    │    │        │      │一部不能沒收時，追│
│    │      │      │      │    │    │        │      │徵其價額或以其財產│
│    │      │      │      │    │    │        │      │抵償之。          │
├──┼───┼───┼───┼──┼──┼────┼───┼─────────┤
│ ３ │葉志昌│098337│091673│98年│98年│南投縣魚│甲基安│甲○○販賣第二級毒│
│    │      │0682  │4014  │3月 │3月 │池鄉東光│非他命│品，處有期徒刑柒年│
│    │      │      │      │20  │20  │村加道坑│1000元│貳月。未扣案販賣第│
│    │      │      │      │日9 │日10│附近某處│      │二級毒品所得新臺幣│
│    │      │      │      │時51│時30│        │      │壹仟元沒收，如全部│
│    │      │      │      │分許│分許│        │      │或一部不能沒收時，│
│    │      │      │      │    │    │        │      │以其財產抵償之。未│
│    │      │      │      │    │    │        │      │扣案不知名廠牌行動│
│    │      │      │      │    │    │        │      │電話壹支沒收，如全│
│    │      │      │      │    │    │        │      │部或一部不能沒收時│
│    │      │      │      │    │    │        │      │，追徵其價額或以其│
│    │      │      │      │    │    │        │      │財產抵償之。      │
├──┼───┼───┼───┼──┼──┼────┼───┼─────────┤
│ ４ │劉進吉│092876│091673│98年│98年│南投縣埔│海洛因│甲○○販賣第一級毒│
│    │      │6428  │4014  │3月 │3月2│里鎮之│500元 │品，處有期徒刑拾柒│
│    │      │      │      │20  │0日1│度Ｃ咖啡│      │年。未扣案販賣第一│
│    │      │      │      │日10│1時4│店外    │      │級毒品所得新臺幣伍│
│    │      │      │      │時57│0分 │        │      │佰元沒收，如全部或│
│    │      │      │      │分許│許  │        │      │一部不能沒收時，以│
│    │      │      │      │    │    │        │      │其財產抵償之。未扣│
│    │      │      │      │    │    │        │      │案不知名廠牌行動電│
│    │      │      │      │    │    │        │      │話壹支沒收，如全部│
│    │      │      │      │    │    │        │      │或一部不能沒收時，│
│    │      │      │      │    │    │        │      │追徵其價額或以其財│
│    │      │      │      │    │    │        │      │產抵償之。        │
├──┼───┼───┼───┼──┼──┼────┼───┼─────────┤
│ ５ │彭耀緯│049299│091673│98年│98年│南投縣埔│甲基安│甲○○販賣第二級毒│
│    │（起訴│8149  │4014  │3月 │3月 │里鎮埔里│非他命│品，處有期徒刑柒年│
│    │書誤載│      │      │29  │29  │車站附近│1000元│貳月。未扣案販賣第│
│    │為彭耀│      │      │日11│日11│之酷斯拉│      │二級毒品所得新臺幣│
│    │煒，應│      │      │時24│時30│電子遊藝│      │壹仟元沒收，如全部│
│    │予更正│      │      │分許│分許│場      │      │或一部不能沒收時，│
│    │）    │      │      │    │    │        │      │以其財產抵償之。未│
│    │      │      │      │    │    │        │      │扣案不知名廠牌行動│
│    │      │      │      │    │    │        │      │電話壹支沒收，如全│
│    │      │      │      │    │    │        │      │部或一部不能沒收時│
│    │      │      │      │    │    │        │      │，追徵其價額或以其│
│    │      │      │      │    │    │        │      │財產抵償之。      │
├──┼───┼───┼───┼──┼──┼────┼───┼─────────┤
│ ６ │陳有琮│049290│091673│98年│98年│南投縣埔│甲基安│甲○○販賣第二級毒│
│    │      │6101  │4014  │3月3│3月3│里鎮中正│非他命│品，處有期徒刑捌年│
│    │      │      │      │1日1│1日1│路與長春│500元 │。未扣案販賣第二級│
│    │      │      │      │2時3│2時4│路附近7-│      │毒品所得新臺幣伍佰│
│    │      │      │      │2分 │0分 │11便利商│      │元沒收，如全部或一│
│    │      │      │      │許  │許  │店前    │      │部不能沒收時，以其│
│    │      │      │      │    │    │        │      │財產抵償之。未扣案│
│    │      │      │      │    │    │        │      │不知名廠牌行動電話│
│    │      │      │      │    │    │        │      │壹支沒收，如全部或│
│    │      │      │      │    │    │        │      │一部不能沒收時，追│
│    │      │      │      │    │    │        │      │徵其價額或以其財產│
│    │      │      │      │    │    │        │      │抵償之。          │
├──┼───┼───┼───┼──┼──┼────┼───┼─────────┤
│ ７ │黃純緯│049299│091673│98年│98年│南投縣埔│甲基安│甲○○販賣第二級毒│
│    │      │9191  │4014  │4月1│4月1│里鎮第三│非他命│品，處有期徒刑柒年│
│    │      │      │      │日12│日20│市場附近│500元 │貳月。未扣案販賣第│
│    │      │      │      │時35│時40│之金貝貝│      │二級毒品所得新臺幣│
│    │      │      │      │分許│分許│電子遊藝│      │伍佰元沒收，如全部│
│    │      │      │      │、同│    │場前    │      │或一部不能沒收時，│
│    │      │      │      │日20│    │        │      │以其財產抵償之。未│
│    │      │      │      │時32│    │        │      │扣案不知名廠牌行動│
│    │      │      │      │分許│    │        │      │電話壹支沒收，如全│
│    │      │      │      │許  │    │        │      │部或一部不能沒收時│
│    │      │      │      │    │    │        │      │，追徵其價額或以其│
│    │      │      │      │    │    │        │      │財產抵償之。      │
├──┼───┼───┴───┼──┼──┼────┼───┼─────────┤
│ ８ │陳勝裕│陳勝裕以公共電│98年│98年│南投縣埔│甲基安│甲○○販賣第二級毒│
│    │      │話聯繫被告洪再│4月2│4月2│里鎮宏仁│非他命│品，處有期徒刑捌年│
│    │      │福，被告甲○○│日後│日後│國中外  │500元 │。未扣案販賣第二級│
│    │      │再以公共電話打│之某│之某│        │      │毒品所得新臺幣伍佰│
│    │      │予陳勝裕091655│日某│日傍│        │      │元沒收，如全部或一│
│    │      │1438行動電話聯│時許│晚17│        │      │部不能沒收時，以其│
│    │      │絡交易之時間、│    │時許│        │      │財產抵償之。      │
│    │      │地點          │    │    │        │      │                  │
├──┼───┼───┬───┼──┼──┼────┼───┼─────────┤
│ ９ │李佳修│098714│091673│98年│98年│南投縣埔│海洛因│甲○○販賣第一級毒│
│    │      │0177  │4014  │4月6│4月6│里鎮東興│500元 │品，處有期徒刑拾柒│
│    │      │      │      │日17│日17│一街水池│      │年。未扣案販賣第一│
│    │      │      │      │時25│時40│旁      │      │級毒品所得新臺幣伍│
│    │      │      │      │分許│分許│        │      │佰元沒收，如全部或│
│    │      │      │      │    │    │        │      │一部不能沒收時，以│
│    │      │      │      │    │    │        │      │其財產抵償之。未扣│
│    │      │      │      │    │    │        │      │案不知名廠牌行動電│
│    │      │      │      │    │    │        │      │話壹支沒收，如全部│
│    │      │      │      │    │    │        │      │或一部不能沒收時，│
│    │      │      │      │    │    │        │      │追徵其價額或以其財│
│    │      │      │      │    │    │        │      │產抵償之。        │
└──┴───┴───┴───┴──┴──┴────┴───┴─────────┘

司法院資訊處製作；財團法人民間司法改革基金會備份。
